【裁判字號】    95,再,19
【裁判日期】    950327
【裁判案由】    確認債權不存在
【裁判全文】
臺灣高等法院民事判決                    95年度再字第19號
再審原告    乙○○
再審被告    甲○○○
上列當事人間確認債權不存在事件，再審原告對於中華民國94年
10月11日本院94年度上字第176號第二審判決，提起再審之訴，
判決如下：
    主  文
再審之訴駁回。
再審訴訟費用由再審原告負擔。
    事實及理由
一、本件再審原告主張：(一)伊前程序提起確認之訴，係請求判決
    確認兩造間就86年7月31日在新竹縣竹東地政事務所核發證
    書第3180號所設定最高限額新台幣（下同）600萬元之抵押
    權所擔保之債權，超過393萬6000元部分（即206萬4000元）
    ，其債權不存在，然對造聲請核發支付命令，係要求伊給付
    800萬元，足見二者訴訟標的並不相同，不受確定之支付命
    令既判力之拘束。惟原確定判決竟以伊主張清償日期，均在
    系爭支付命令89年10月13日確定前所發生之事實，而認應受
    系爭支付命令既判力之拘束云云。可見原確定判決適用法規
    顯有錯誤。(二)伊確實未收受上開支付命令，試想如此龐大的
    金額，且與實際積欠之金額有出入，依經驗法則，倘伊有收
    到該支付命令，怎可能不提出異議而任其確定？伊僅簽收執
    行法院之查封函，並非支付命令；惟原確定判決卻認伊所簽
    收者係支付命令，顯與經驗法則有違，亦屬違背法令，從而
    原確定判決適用法規顯有錯誤。(三)伊在一審起訴狀附表（即
    清償明細表）所列清償日期中，自87年2月15日至87年11月
    15 日，共10個月，按月每月15日清償7萬4000元（即面額3
    萬7000元之支票2張）。李石枝既稱600萬元每月之利息為3
    萬7000元，依經驗法則，伊上揭每月給付之7萬4000元，並
    非利息而是清償本金。惟原確定判決竟認上開每月給付之7
    萬4000元是利息，可見原確定判決適用法規顯有錯誤。(四)按
    金錢借貸契約為要物契約，應由貸與人就交付金錢之事實負
    舉證責任（最高法院58年台上字第990號判決意旨參照）。
    本件抵押貸款設定最高限額600萬元，對造主張有交付伊600
    萬元，伊既有爭執，對造即負有舉證之責，其未舉證以實其
    說。惟原確定判決遽認有交付，從而原確定判決適用法規顯
    有錯誤。各等語。爰求為判決(一)原第二審確定判決廢棄，(二)
    確認上開抵押權所擔保之債權，超過393萬6000元部分（即
    206 萬4000元），其債權不存在。
二、按民事訴訟法第496條第1項第1款所謂適用法規顯有錯誤者
    ，係指確定判決所適用之法規顯然不合於法律規定，或與司
    法院現尚有效及大法官會議之解釋，或最高法院尚有效之判
    例顯然違反者，或並包括消極的不適用法規，顯然影響裁判
    者等情形而言。惟不包括漏未斟酌證據、認定事實錯誤、取
    捨證據失當、不備理由之情形在內。（最高法院60年台再字
    第170號、63年台上字第880號判例意旨、87年台上字第1936
    號判決意旨、大法官釋字第177號解釋意旨參照）。
三、查原確定判決認定凡清償日期發生於89年10月13日支付命令
    確定前者，為支付命令效力所及，屬認定事實範疇。一般債
    務人收受支付命令，是否提出異議，常取決於個人因素不同
    考量而定，金額大，非必然異議，異議期間無爭議，逾期後
    始發現疑議者，亦非無之，原確定判決參酌支付命令收受期
    間，送達證書，認債務人未聲明異議，佐證債務仍然存在，
    核與經驗法則無違。至於再審原告每月給付之7萬4000元，
    究屬本金或利息，亦屬事實認定範疇，貸與人有無交付金錢
    之認定，亦然。綜上，再審意旨所指各點，均非屬適用法規
    顯有錯誤之情形。再審之訴顯無理由，爰不經言詞辯論，予
    以駁回。
據上論結，本件再審之訴顯無理由，依民事訴訟法第502條第2項
、第78條，判決如主文。
中    華    民    國    95    年    3     月    27    日
                    民事第七庭審判長法  官  鄭三源
                                    法  官  王聖惠
                                    法  官  周美月
正本係照原本作成。
如不服本判決，應於收受送達後20日內向本院提出上訴書狀，其
未表明上訴理由者，應於提出上訴後20日內向本院補提理由書狀
（均須按他造當事人之人數附繕本）上訴時應提出委任律師或具
有律師資格之人之委任狀；委任有律師資格者，另應附具律師資
格證書及釋明委任人與受任人有民事訴訟法第466條之一第一項
但書或第二項（詳附註）所定關係之釋明文書影本。
中    華    民    國    95    年    3     月    29    日
                                    書記官  董曼華
附註：
民事訴訟法第四百六十六條之一（第一項、第二項）：
對於第二審判決上訴，上訴人應委任律師為訴訟代理人。但上訴
人或其他法定代理人具有律師資格者，不在此限。
上訴人之配偶、三親等內之血親、二親等內之姻親，或上訴人為
法人、中央或地方機關時，其所屬專任人員具有律師資格並經法
院認為適當者，亦得為第三審訴訟代理人。


司法院資訊處製作；財團法人民間司法改革基金會備份。
